【裁判字號】    95,交抗,897
【裁判日期】    951114
【裁判案由】    違反道路交通管理處罰條例
【裁判全文】
臺灣高等法院交通事件裁定             95年度交抗字第897號
抗  告  人
即受處分人    甲○○
上列抗告人因違反道路交通管理處罰條例案件，不服台灣板橋地
方法院，中華民國95年8 月31日所為第一審裁定（95年度交聲字
第1147號），提起抗告，本院裁定如下：
    主  文
抗告駁回。
    理  由
壹、原裁定以：
一、按行為後法律或自治條例有變更者，適用行政機關最初裁處
    時之法律或自治條例；但裁處前之法律或自治條例有利於受
    處罰者，適用最有利於受處罰者之規定，行政罰法第5 條定
    有明文。查本件違規行為發生後，道路交通管理處罰條例第
    45條業於民國（下同）94年12月28日修正公布，並於95年7
    月1 日施行，惟本件違規行為發生時及原處分機關之最初裁
    決時，均在該條例修正施行之前，揆諸上揭規定，應適用修
    正前之規定，無新舊法比較適用問題，合先敘明。次按汽車
    駕駛人不按遵行之方向行駛者，處新臺幣（下同）600 元以
    上1,800元以下罰鍰，並記違規點數1點，道路交通管理處罰
    條例第45條第1款、第63條第1項第1款分別定有明文。
二、異議人即受處分人甲○○於94年11月22日上午1 時40分許，
    騎乘車號ＭＤＷ－592 號重型機車搭載其妻，沿臺北縣中和
    市○○路逆向駛至民樂路路口，欲右轉民樂路時，不慎與民
    樂路左轉往中正路之劉啟明駕駛之自小貨車發生擦撞而肇事
    ，經警事後針對當時相關事故處理資料分析研判時發現其有
    「不按遵行方向行駛」之違規事由，乃製單予以舉發，嗣受
    處分人於95年2 月6日應到案日期前之同年1月12日提出申訴
    ，經原處分機關函請舉發單位調查結果，仍認受處分人有上
    開違規行為，乃於95年5 月26日依道路交通管理處罰條例第
    45條第1款（裁決書贅載第1項）及違反道路交通管理事件統
    一裁罰基準表之規定，裁處受處分人罰鍰900 元，並依同條
    例第63條第1 項第1款（裁決書漏引第1款）規定記違規點數
    1點。
三、異議人即受處分人甲○○固於聲明異議狀中對其於上述時、
    地與他人發生交通事故肇事乙事坦承不諱，惟矢口否認有何
    違反道路交通管理處罰條例之行為，辯稱：伊及其妻為本事
    故之受害者，伊於警詢問時按當時肇事情況一一說明，詎事
    後接獲該違規罰單，不知依據何事實所為云云。經查，異議
    人未按遵行方向行駛之事，業據異議人於警前往其就醫之亞
    東醫院處理詢問時自承「…我中正路有一段逆向至中正民樂
    路口待轉…」等語明確，核與上開交通事故相對人劉啟明同
    於該醫院為警詢問時所陳稱「…對方是由中正路逆向欲往民
    樂路方向行駛…」等語相符，有卷附臺北縣政府警察局中和
    分局道路交通事故談話紀錄表2 紙可證，並有卷附道路交通
    事故現場圖可稽，是異議人確有不按遵行之方向行駛之違規
    行為屬實無訛，異議人所持上開空言，顯不足採，本件事證
    明確，應堪認定。從而，原處分機關援引首揭規定，裁以異
    議人罰鍰900元並記違規點數1點，於法並無違誤，應予維持
    。本件異議人之異議為無理由，應予駁回。
貳、經核原裁定上開認事用法，洵無違誤。抗告意旨略以：抗告
    人係沿臺北縣中和市○○路牽車至民樂路路口等綠燈直行，
    並非騎車逆向至民樂路路口，其並無逆向行駛違反交通法規
    之情形等語。惟查，抗告人於台北縣政府警察局中和分局道
    路交通事故談話紀錄表有如下陳述：「（問：肇事前行進方
    向、車道及肇事情形經過？）答：……我中正路有一段逆向
    ，至中正民樂路口待轉，我見民樂路號誌變綠燈，我才往民
    樂路行駛，我見對方車輛由民樂路左轉中正路往我方向過來
    ，我見狀便往右閃及煞車，但仍與對方發生車禍。」、「（
    問：你車上共乘幾人？）答：我載1 人。」等語，抗告人既
    自承有逆向行駛之情形，復曾於車禍發生前往右閃躲及煞車
    ，且其機車上又搭載1 人，衡諸常理，抗告人若係牽車前進
    ，豈有1人牽車而另1人坐於機車上之道理，又若真係以牽車
    方式前進，又何來往右閃躲及煞車等動作，是抗告人辯稱其
    係以牽車方式逆向前進並無違反交通規則等語，顯係推諉卸
    責之詞，委不足採，從而，原審裁定駁回抗告人不服原處分
    之聲明異議，經核並無不當，本件抗告為無理由，應予駁回
    。
據上論斷，應依道路交通案件處理辦法第26條，刑事訴訟法第41
2條，裁定如主文。
中    華    民    國    95    年    11    月    14    日
                  刑事第十庭 審判長法  官  劉景星
                                   法  官  李春地
                                   法  官  陳志洋
以上正本證明與原本無異。
不得再抗告。
                                   書記官  王韻雅
中    華    民    國    95    年    11    月    15    日


司法院資訊處製作；財團法人民間司法改革基金會備份。
